臺灣高等法院高雄分院刑事判決　　　　　　　　　　九十一年度上易字第九五九號
　　上　訴　人
　　即　被　告　甲○○
右上訴人因竊盜案件，不服臺灣高雄地方法院九十一年度易字第一一八七號中華民國
九十一年五月三十一日第一審判決（起訴案號：臺灣高雄地方法院檢察署九十年度偵
字第一六一二號），提起上訴，本院判決如左：
      主  文
上訴駁回。
      事  實
一、甲○○係語能重度障礙之人，於民國（下同）八十五年間因竊盜案件，經臺灣嘉
    義地方法院判決處有期徒刑十月確定，並於八十六年四月十七日縮短刑期假釋期
    滿日執行完畢，詎仍不知悔改，竟基於意圖為自己不法之所有，於九十一年一月
    九日上午十一時二十分許，在高雄市○○區○○路與建興路口之建德市場內，見
    乙○○騎乘之輕型機車停放該處，趁乙○○下車買菜不注意之際，徒手竊取置放
    上開機車把手下置物箱內之皮包一只，得手後欲逃離現場時，旋即為市場小販蔡
    英煌發現而高聲喊叫並追捕，甲○○即將該只皮包丟棄於乙○○之機車上，並騎
    乘車牌號碼ＸＯＷ─○六一號重型機車逃逸，惟仍為蔡英煌及市場管理員張芳明
    在高雄市○○區○○路一六一號前追獲並報警究辦。
二、案經高雄市政府警察局三民第二分局移送臺灣高雄地方法院檢察署檢察官偵查起
    訴。
      理  由
一、訊據上訴人即被告甲○○（下稱被告）固坦承有於右揭時、地徒手拿取被害人乙
    ○○皮包之事實，惟矢口否認有何竊盜之犯行，辯稱：伊看到皮包掉在地上，從
    地上撿起來後要還給被害人的云云。惟查：右揭事實已據證人即市場小販蔡英煌
    於警訊時證稱：九十一年一月九日十一時二十分左右，在高雄市○○區○○里○
    ○路與建興路口，有一名女子騎機車到該地時，正停車轉身買菜時，被告騎銀色
    機車到該女子機車旁竊取該名女子放置在機車菜籃內的錢包，伊立即發現被告竊
    取財物之行為時，即向被告大喊，被告神色慌張就丟下竊取之皮包，騎機車順著
    建德路逃逸，伊在後面追趕並大喊抓賊，市場管理員張芳明也參加抓賊行動，一
    同將被告制服等語屬實（見警卷第四頁），而證人即市場管理員張芳明於警訊時
    亦證稱：九十一年一月九日十一時二十分許，伊在管理攤販時，因有人高喊抓賊
    ，就見到被告在建德路上騎銀色重型機車，騎很快像要逃走的樣子，後面有人在
    追趕並高喊追賊，伊見況就用身體撞倒被告，將被告制服，後面追被告的蔡英煌
    也趕到，並指被告是竊賊，被告見情況是逃不了，就用手勢比劃拜託放過伊，因
    沒有錢吃飯才會這樣做等語屬實（見警卷第六頁背面），核與證人即被害人乙○
    ○於原審法院審理時證稱：當時皮包是放在把手下的置物箱內，放的很深，不可
    能掉出來，伊離開機車時皮包還在置物箱內，並沒有拿出來，離開機車沒有幾秒
    鐘，就聽到有人喊叫，伊回頭被告才把皮包丟在車上等語相符（見原審卷第三十
    四頁、三十五頁），足見被告確有竊取被害人乙○○置放於置物箱內之皮包無訛
    ，其前開所辯伊從地上撿起來皮包後要還給被害人的云云，無非係卸責飾詞，殊
    無可採。事證明確，被告犯行洵堪認定。
二、核被告甲○○所為，係犯刑法第三百二十條第一項之竊盜罪。被告於八十五年間
    因竊盜案件，經臺灣嘉義地方法院判決處有期徒刑十月確定，並於八十六年四月
    十七日縮短刑期假釋期滿日執行完畢之事實，業據被告自陳在卷，復有臺灣高等
    法院被告全國前案紀錄表及臺灣高雄地方法院檢察署刑案資料查註紀錄表各一份
    在卷可按，其於受有期徒刑執行完畢後，五年以內再犯本件有期徒刑以上之竊盜
    罪，為累犯，應依刑法第四十七條之規定加重其刑。又刑法第二十條所謂瘖啞人
    ，自係指出生及自幼瘖啞者而言，瘖而不啞，或啞而不瘖，均不適用本條（司法
    院院字第一七○○號解釋參照），而查被告僅係語言類重度障礙之人，有嘉義縣
    政府九十一年四月二十二日九一府社救字第○○五二○二二號函檢附之殘障者個
    案資料卡及身心障礙者鑑定表各一份在卷可憑，是被告顯非係聽障、語障之瘖啞
    人，自不適用刑法第二十條得減輕其刑之規定，附此敘明。
三、原審因而適用刑法第三百二十條第一項、第四十七條、第四十一條第一項、罰金
    罰鍰提高標準條例第一條前段、第二條之規定，爰審酌被告前曾有多次竊盜前科
    紀錄，已非初犯，復犯本件竊盜犯行，本應從重量刑，惟念其係語能重度障礙之
    人，因一時貪慾，短於思慮，致觸犯刑章，且其徒手行竊所生之危害輕微，及該
    只皮包已由被害人領回，被害人所受損害非鉅等一切情狀，酌情量處拘役五十日
    ，並諭知如易科罰金以三百元折算一日，經核原判決認事用法並無違誤，量刑亦
    屬允當，被告上訴意旨否認犯行，指摘原判決不當，為無理由，應予駁回。
據上論結，應依刑事訴訟法第三百六十八條，判決如主文。
本案經檢察官郭振昌到庭執行職務。
中      華      民      國      九十一    年      七    月    二十六    日
                              臺灣高等法院高雄分院刑事第四庭
                                  審判長法官  蕭權閔
                                        法官  陳啟造
                                        法官  李嘉興
右正本證明與原本無異。
不得上訴。
                                      書記官  呂素珍
中    華    民    國     九十一     年       七       月    三十      日
附錄：本判決論罪科刑法條：
中華民國刑法第三百二十條
 (普通竊盜罪、竊佔罪)
意圖為自己或第三人不法之所有，而竊取他人之動產者，為竊盜罪，處五年以下有期
徒刑、拘役或五百元以下罰金。
意圖為自己或第三人不法之利益，而竊佔他人之不動產者，依前項之規定處斷。
前二項之未遂犯罰之。
                                                                        Ｆ
